【裁判字號】    99,簡上,359
【裁判日期】    990615
【裁判案由】    詐欺
【裁判全文】
臺灣臺中地方法院刑事判決             99年度簡上字第359號
上  訴  人  臺灣臺中地方法院檢察署檢察官
上  訴  人
即  被  告  甲○○
            乙○○
            丁○○
            丙○○
上四人共同
選任辯護人  周復興律師
被      告  戊○○
選任辯護人  林殷世律師
上列上訴人等因被告等詐欺案件，不服臺灣臺中地方法院99年度
簡字第133號中華民國99年3月4日第一審簡易判決（起訴案號：
台灣台中地方法院檢察署98年度偵字第25789號），提起上訴，
本院判決如下：
    主    文
上訴駁回。
戊○○、乙○○均緩刑參年，緩刑期間付保護管束，並向社區提
供陸拾小時義務勞務。
    犯罪事實及理由
一、本案經本院理結果，認第一審簡易判決認事用法及量刑均無
    不當，應予維持，並引用第一審判決書記載之事實、證據及
    理由。
二、檢察官上訴意旨略以：
（一）按量刑輕重雖屬法院職權之行使，惟原審量刑時需審酌刑
      法第57條所列各款科刑應審酌事項，亦須依法形成心證而
      綜合全情予以裁量。次按，法官為此量刑或緩刑宣告之裁
      量時，除不得逾越法定刑或法定要件外，尚應符合法規範
      之體系及目的，遵守一般有效之經驗及論理法則等法原則
      ，此亦為最高法院歷年多起判例所宣示之原則。又量刑或
      緩刑宣告與否雖屬法官之裁量權，然法院行使此項裁量權
      ，亦非得以任意或自由為之，仍應受一般法律原理原則之
      拘束，同時須符合法律授權之目的，且考量法律秩序之理
      念、國民法律感情等，尤其應遵守比例原則及平等原則之
      意旨，否則即可能構成裁量濫用之違法。此有最高法院86
      年度臺上字第7655號判決意旨可參。
（二）查原審認被告甲○○等人業已自白犯行，併審酌扣案證據
      ，即逕以簡易判決處刑，諭知上開之罪刑。然被告甲○○
      係擔任詐欺集團之電腦通訊設備維修管理及第二線電話假
      冒大陸公安人員，另被告戊○○、乙○○、丁○○及丙○○則擔任第一線人員假冒電信業者人員。被告戊○○、乙○○、丁○○、丙○○擔任第一線電話工作人員，假冒電
      信業者服務人員詐取被害人資料，被告甲○○擔任第二線
      人員假冒大陸公安詐騙被害人提供金融帳戶資料，均係直
      接參與「詐騙」之行為，其等詐得之財物，雖因其等擔任
      之工作內容，依所抽取之佣金比例而不同，然欲完成整個
      詐欺行為，從第一線人員到第二線人員、第三線人員之行
      為，均係環環相扣、缺一不可，其等所為與僅單純提供人
      頭帳戶之犯罪行為人，顯有不同。單純提供人頭帳戶之行
      為人，或僅因一時失慮，出於「不確定故意」而提供帳戶
      供予詐欺集團使用，本身並未取得被害人遭騙匯出之款項
      ，行為人所為之幫助詐欺行為，法院審酌之結果，甚有諭
      知5、6月之有期徒刑者。而本件被告等人均係直接從事「
      詐騙」之人，騙取被害人之年籍資料、金融帳戶資料等，
      其等詐騙行為內容環環相扣，果無前階段詐騙被害人年籍
      資料之行為，後階段自無被害人遭騙前往匯款。是其等均
      屬於詐欺集團之核心人物，其等惡性，自較單純提供人頭
      帳戶之行為人為高。而原審僅量處被告甲○○6月有期徒
      刑，被告戊○○、乙○○、丁○○、丙○○等3月至4月之
      有期徒刑，與甚多幫助詐欺案件之行為人相同，罪刑顯有
      失衡，難謂已符比例原則、平等原則及罪刑相當原則，實
      未能實現國家刑罰分配之正義。
（三）近年來詐騙集團猖獗，利用臺灣地區與大陸地區司法互助
      機制未齊備以及人頭帳戶浮濫之漏洞，由在大陸地區之集
      團成員，以電話向臺灣地區之不特定社會大眾行騙，再指
      示臺灣地區之車手將被害人遭詐騙之匯款金額，自人頭帳
      戶提領一空。而於政府大力宣導，人民防詐騙警覺心稍有
      提高之際，詐騙集團即轉換分工，由在臺灣地區之集團成
      員，以電話向大陸地區之不特定社會大眾行騙，再指示大
      陸地區之車手將被害人遭詐騙之匯款金額提領一空，詐騙
      集團之上開詐騙手法，不僅造成檢警機關追緝犯罪之困難
      ，更有礙國家刑罰權之有效行使，進而導致被害人求償無
      門，人民對於國家公權力信心喪失殆盡，司法正義因而無
      法及時伸張，甚至造成現今臺灣社會已無人際互信，嚴重
      阻礙正當工商業務之發展及政府行政事務之推動，已對社
      會經濟金融產生莫大傷害及衝擊。另參酌現今刑事政策下
      對於詐騙集團不宜輕縱，且破獲詐騙集團實屬不易，且詐
      欺集團成員遭查獲後，多單純騙取資料，並「非核心人物
      」，多所矯飾，以期獲取較輕之刑罰，殊不知其等之工作
      分工，均屬「詐欺行為」，其等均為詐欺罪之共同正犯，
      若未能對於集團成員加以嚴懲，亦難遏止繼續從事詐騙獲
      取金錢暴利之風氣。被告甲○○等人均正值青壯時期，不
      思以勞力賺取金錢糊口，反而糾眾共組詐騙集團，以求迅
      速獲取金錢致富，嚴重敗壞社會風氣，損害司法機關之威
      信及我國國際形象。原審未能審究上情而判處被告甲○○
      等5人前揭徒刑，顯屬過輕，不足收懲儆之效，以維法律
      秩序。被告甲○○請量處有期徒刑9月以上，被告戊○○
      、乙○○、丁○○、丙○○等人均請量處有期徒刑7月以
      上，以符社會大眾對公平正義之最低期待等語。
四、被告即上訴人甲○○、乙○○、丁○○、丙○○上訴意旨略
    以：檢察官所舉之證據均無法證明被告甲○○等人或其詐欺
    集團其他成員究於何時、何地、詐騙何人、若干財物等犯罪
    事實，本案應為無罪之認定，退步言，被告甲○○等人均已
    自白犯罪，已有悔意，且因年輕誤觸法網，亦請給予緩刑之
    宣告等語。
五、經查，被告甲○○、乙○○、丁○○、丙○○、戊○○等人
    有詐欺犯行，業據原審認定在案，本件雖因被告等人詐騙之
    對象在大陸地區，而大陸地區目前非我國司法權能實際行使
    地方，致無法調查及製作被害人被詐欺之情形，惟被告等參
    與詐騙大陸地區人民，業據其等均自白在卷，復有教戰則，
    電腦及網業列印資料、現場照片、房屋租賃契約等附卷可參
    ，及有無線電對講機、印表機、數據機等扣案足稽，被告等
    人之犯行洵堪認定，本案雖因事實上之障礙，致無法查明被
    詐欺之人之資料，惟尚不影響被告等犯罪之認定，被告甲○○、乙○○、丁○○、丙○○等人，上訴意旨認為應為無罪
    之判決，並無理由，應予駁回。
六、爰審酌由在臺灣地區之集團成員，以電話向大陸地區之不特
    定社會大眾行騙，再指示大陸地區之車手將被害人遭詐騙之
    匯款金額提領一空，詐騙集團之上開詐騙手法，不僅造成檢
    警機關追緝犯罪之困難，更有礙國家刑罰權之有效行使，進
    而導致被害人求償無門，人民對於國家公權力信心喪失殆盡
    ，司法正義因而無法及時伸張，甚至造成現今臺灣社會已無
    人際互信，嚴重阻礙正當工商業務之發展及政府行政事務之
    推動，已對社會經濟金融產生莫大傷害及衝擊，固不宜輕縱
    ，惟查，本件被告甲○○、乙○○、丁○○、丙○○、戊○○等人，除被告甲○○曾因藏匿人犯，經檢察官為緩起訴處
    分外，其餘均未有犯罪前科，有台灣高等法院被告前案紀錄
    表在卷足稽，同案被告黃重嘉於本案擔任犯罪惡性較重角色
    ，經本院判處有期徒刑柒月確定，被告甲○○、乙○○、丁○○、丙○○、戊○○分別擔任惡性較輕之角色，其量刑自
    不應較同案被告黃重嘉為重，本案被告等人共同詐欺之金額
    ，及被害人人數均不詳，亦不宜為過重之量刑，復參酌其他
    相類案件，多數並未量處過重徒刑，有本院判決書在卷可按
    ，被告等犯後亦均已坦承犯行，節省司法資源等一切情狀，
    量處被告甲○○有期徒刑六月，被告乙○○、丁○○、戊○○分別量處有期徒刑四月，被告丙○○量處有期徒刑三月，
    並均諭知易科罰金折算標準，原審亦為相同之量刑，並無不
    當，檢察官上訴意旨認為原審量刑過輕，被告甲○○、乙○○、丁○○、丙○○等人上訴意旨認為原審量刑過重，均無
    理由，應予駁回。
七、末查被告乙○○、戊○○二人前未曾受有期徒刑以上刑之宣
    告，有本院刑事被告前科紀錄表在卷可按，被告乙○○係79
    年6月11日出生，有年藉在卷足稽，行為時尚未滿二十歲，
    戊○○於原審判決後，並未上訴已有悔意，且其二人均坦承
    犯罪，其等經此教訓，當知警惕而無再犯之虞，本院綜核各
    情，所宣告之刑，認以暫不執行為適當，併予宣告緩刑，以
    啟自新。惟為使其二人於緩刑期間內，知法守法，並對社會
    有所貢獻，爰併宣告緩刑期間內付保護管束，並向社區提供
    陸拾小時義務勞務。至其餘被告原審判決後仍執意上訴，未
    見悔意，尚不宜宣告緩刑，附此敘明。
三、據上論斷，應依刑事訴訟法第四百五十五條之一第三項、第
    三百七十三條、第三百六十八條，刑法第七十四條第一項第
    五款、第九十三條第一項第二款，判決如主文。
中    華    民    國    99    年    6     月    15    日
                  刑事第一庭    審判長法  官  何志通
                                      法  官  許惠瑜
                                      法  官  林清鈞
上正本證明與原本無異。
本件不得上訴。
                                      書記官  陳貴卿
中    華    民    國    99    年    6     月    22    日
附錄本案論罪科刑法條全文
中華民國刑法第339條第1項
意圖為自己或第三人不法之所有，以詐術使人將本人或第三人之
物交付者，處 5 年以下有期徒刑、拘役或科或併科 1 千元以下
罰金。

司法院資訊處製作；財團法人民間司法改革基金會備份。
